【裁判字號】    99,台上,1346
【裁判日期】    990722
【裁判案由】    債務人異議之訴
【裁判全文】
最高法院民事裁定            九十九年度台上字第一三四六號
上  訴  人  甲○○
訴訟代理人  李進勇律師
被 上訴 人  台灣土地銀行股份有限公司
法定代理人  乙○○
送達代收人  丙○○
上列當事人間債務人異議之訴事件，上訴人對於中華民國九十九
年四月二十七日台灣高等法院台南分院第二審判決（九十九年度
上字第二二號），提起上訴，本院裁定如下：
    主  文
上訴駁回。
第三審訴訟費用由上訴人負擔。
    理  由
按上訴第三審法院，非以原判決違背法令為理由，不得為之。又
提起上訴，上訴狀內應記載上訴理由，表明原判決所違背之法令
及其具體內容，暨依訴訟資料合於該違背法令之具體事實，其依
民事訴訟法第四百六十九條之一規定提起上訴者，並應具體敘述
為從事法之續造、確保裁判之一致性或其他所涉及之法律見解具
有原則上重要性之理由。同法第四百六十七條、第四百七十條第
二項定有明文。而依同法第四百六十八條規定，判決不適用法規
或適用不當者，為違背法令；依同法第四百六十九條規定，判決
有該條所列各款情形之一者，為當然違背法令。是當事人提起上
訴，如以同法第四百六十九條所列各款情形為理由時，其上訴狀
或理由書應表明該判決有合於各該條款規定情形之具體內容，及
係依何訴訟資料合於該違背法令之具體事實。如依同法第四百六
十八條規定，以原判決有不適用法規或適用法規不當為理由時，
其上訴狀或理由書應表明該判決所違背之法令條項，或有關判例
、解釋字號，或成文法以外之習慣或法理等及其具體內容，暨係
依何訴訟資料合於該違背法令之具體事實，並具體敘述為從事法
之續造、確保裁判之一致性或其他所涉及之法律見解具有原則上
重要性之理由。上訴狀或理由書如未依上述方法表明，或其所表
明者與上開法條規定不合時，即難認為已合法表明上訴理由，其
上訴自非合法。本件上訴人對於原判決提起上訴，雖以該判決違
背法令為由，惟核其上訴理由狀所載內容，無非係就原審依職權
取捨證據，認定上訴人主張被上訴人刻意隱瞞訴外人即抵押債務
人林鐘泉除伊代償之借款外，尚有其他債務未清償，於伊代償後
，始以林鐘泉尚積欠其他債務為由，拒絕塗銷系爭抵押權乙節，
並無可採，被上訴人行使抵押權，未違反誠實及信用方法等情，
指摘其為不當；而非表明該判決所違背之法令及其具體內容，暨
依訴訟資料合於該違背法令之具體事實，並具體敘述為從事法之
續造、確保裁判之一致性或其他所涉及之法律見解具有原則上重
要性之理由，難認其已合法表明上訴理由。依首揭說明，應認其
上訴為不合法。又原審既依調查證據之結果及全辯論意旨，認上
訴人主張被上訴人刻意隱瞞林鐘泉除上訴人代償之借款外，尚有
其他債務未清償等情為不可採，則其另謂縱被上訴人故意不告知
系爭抵押權尚擔保其他債務，致上訴人陷於錯誤而代為清償，上
訴人亦得撤銷意思表示，非無救濟之道云云，自屬贅述，其當否
與原審認定被上訴人行使權利，未違反誠信原則尚屬無涉，附此
敘明。
據上論結，本件上訴為不合法。依民事訴訟法第四百八十一條、
第四百四十四條第一項、第九十五條、第七十八條，裁定如主文
。
中    華    民    國  九十九  年    七    月  二十二  日
                      最高法院民事第一庭
                          審判長法官  蕭  亨  國
                                法官  葉  勝  利
                                法官  高  孟  焄
                                法官  許  正  順
                                法官  魏  大  喨
本件正本證明與原本無異
                                      書  記  官
中    華    民    國  九十九  年    八    月    三    日
                                                     m

司法院資訊處製作；財團法人民間司法改革基金會備份。
